臺灣高等法院臺中分院刑事判決
111年度侵上易字第6號
上  訴  人  
即  被  告  李勝文
上列上訴人因違反性騷擾防治法案件，不服臺灣彰化地方法院11
1年度易字第55號，中華民國111年7月11日第一審判決（起訴案
號：臺灣彰化地方檢察署110年度偵字第13758號），提起上訴，
本院判決如下：
    主  文
原判決撤銷。
乙○○犯性騷擾防治法第二十五條第一項之性騷擾罪，處拘役伍拾
日，如易科罰金，以新臺幣壹仟元折算壹日。
　　犯罪事實
一、乙○○於民國110年10月6日上午8時13分，騎乘車牌號碼000-0
    000號普通重型機車，至彰化縣○○鄉○○路○○段000號之統一超
    商王功門市外，向店員表示要購買香菸及咖啡，並請店員協
    助將香菸及咖啡拿至超商外，店員即代號BJ000-H110063號
    女子（真實姓名年籍詳卷，下稱甲○）遂將香菸及咖啡拿至
    超商外。甲○見乙○○已伸出握著現金之右手，乃伸出左手準
    備接住現金，詎料乙○○竟意圖性騷擾，趁著將款項交付至甲
    ○左手上而甲○不及抗拒之際，持續將右手往前推而碰觸甲○
    之右胸，以此方式對甲○為性騷擾，甲○因此受到驚嚇而往右
    側身，現金並掉落在地，甲○撿拾現金後立即返回超商內並
    報警。
二、案經甲○訴由彰化縣警察局芳苑分局報告臺灣彰化地方檢察
    署檢察官偵查起訴。
    理    由
一、關於證據能力之說明：
  ㈠、被告以外之人於審判外之言詞或書面陳述，除法律有規定
      者外，不得作為證據；又被告以外之人於審判外之陳述，
      雖不符合同法第159條之1至第159條之4之規定，但經當事
      人於審判程序同意作為證據，法院審酌該言詞陳述或書面
      陳述作成時之情況，認為適當者，亦得為證據。當事人、
      代理人或辯護人於法院調查證據時，知有第159條第1項不
      得為證據之情形，而未於言詞辯論終結前聲明異議者，視
      為有前項之同意，刑事訴訟法第159條第1項及第159條之5
      分別定有明文。本案以下採為判決基礎之證據，其性質屬
      被告以外之人於審判外之陳述而屬傳聞證據者，檢察官及
      上訴人即被告乙○○（下稱被告）於本院準備程序及審判程
      序，均表示沒有意見等語，且未於言詞辯論終結前聲明異
      議，本院審酌上開傳聞證據作成時之情況，核無違法取證
      及證明力明顯過低之瑕疵，為證明犯罪事實所必要，亦認
      為以之作為證據為適當，得逕依上述規定作為證據。
　㈡、本判決以下引用之非供述證據，無刑事訴訟法第159條第1
      項規定傳聞法則之適用，經本院於審判時依法踐行調查證
      據程序，與本案待證事實具有自然之關聯性，且無證據證
      明係公務員違法所取得，依法自得作為證據。
二、認定犯罪事實所憑之證據及理由：
    訊據被告固於原審及本院審理時坦承有於上開時地購買香菸
    及咖啡，並請店員協助將香菸及咖啡拿至超商外，告訴人甲
    ○將香菸及咖啡拿至超商外交予被告，被告並有交付現金予
    告訴人甲○等事實，惟矢口否認有何性騷擾犯行，辯稱：我
    的右手確實沒有碰到告訴人甲○的胸部，因為咖啡很熱，且
    又拿著香菸，根本不容許右手有任何其他的動作，我當時拿
    香菸時，因為角度問題，可能沒有看到我拿咖啡，且距離告
    訴人還有一個拳頭的距離，我確實沒有碰到告訴人胸部云云
    （原審卷第101至103頁、本院卷第66至71頁）。經查：
　㈠被告有於上開時地購買香菸及咖啡，並請店員協助將香菸及
    咖啡拿至超商外，告訴人甲○遂將香菸及咖啡拿至超商外交
    予被告，被告並有交付現金予告訴人甲○等事實，業據被告
    坦承不諱（見偵卷第16、65至66頁、原審卷第101頁），核
    與證人即告訴人甲○之證述相符（見偵卷第22、55頁、原審
    卷第94至95頁），並經原審、本院當庭勘驗超商外監視錄影
    畫面，有勘驗筆錄、翻拍照片共15張在卷可稽（見偵卷第27
    至33頁、原審卷第91至93、107頁、本院卷第67頁。勘驗內
    容詳下述㈡⒈），則上情可以認定。
　㈡公訴意旨主張被告有如犯罪事實欄所示之性騷擾犯行，被告
    則以前詞置辯。經查：
　⒈110年10月6日上午8時13分許之上開超商外監視錄影畫面，經
    勘驗結果如下：
　　⑴原審當庭勘驗之情形：
⒈檔案名稱00000000000000.mp4檔：監視器錄影，畫面連續，無聲音。為頻道一，被告後方之監視器鏡頭。 ①鏡頭是超商外朝道路方向拍攝，一開始被告坐在機車上路邊停等，告訴人穿著超商制服手持類似超商外帶咖啡罐從超商內走到被告之車旁，被告在告訴人未到前已將右手伸出，於告訴人接近前有上下移動之情形，告訴人為接住被告手中之物品，隨被告動作將左手放在胸前部位準備拿取，前手臂是自然伸出往前。 ②在08:13:11-08:13:12時被告的右手已經跟告訴人的左手碰觸到，此時告訴人的左手前手臂原本仍維持自然伸出的狀態，但被告又將右手往告訴人的右胸方向移動過去，告訴人為了要接被告手中的錢，所以左手手臂也隨之橫放在胸前。 ③被告於08:13:13-08:13:14有將右手往下的動作，隨之告訴人有右側身往後之舉動。 ④被告於告訴人已以左手拿錢後仍將其右手往下，部分零錢掉落地上。 ⑤從被告拿錢放在告訴人左手到離開告訴人左手之期間為08:13:11-08:13:15。 ⑥被告於08:13:16以右手接過告訴人右手中之咖啡，告訴人於08:13:18蹲下撿取被告遺落地上之零錢。告訴人於08:13:22轉身回店內，以下略。 ⒉檔案名稱00000000000000.mp4檔：監視器錄影，畫面連續，無聲音。為頻道二，同樣也是從超商門口往道路方向拍攝，跟檔案一為不同視角之鏡頭，是從被告前方之監視器鏡頭。 ①一開始被告坐在機車上，在超商門口前停等，告訴人穿著超商制服拿著咖啡外帶杯從超商內走出，被告在告訴人還未接近時，就已經右手拿著錢往告訴人來的方向伸出。08:13:10被告將其右手往告訴人胸前方向伸過去，告訴人以左手準備接錢，惟此時被告係將其右手放在告訴人左手上。08:13:11時可以看到告訴人的手已經握住錢，此時被告仍維持將右手放在告訴人左手上的動作。 ②08:13:13被告的右手仍維持在告訴人左手上，兩人的手有往下方移動的情形，被告的右手、右肩都有往前的情形，被告的右手有接近告訴人的胸前，告訴人的身體有往右稍微側身移動一下，之後隨即零錢掉落地上，告訴人及被告皆隨之往地上看。 ③08:13:16被告左手接過咖啡，告訴人蹲下撿起零錢後往回走回超商內，以下略。　 
    綜合上開二段相同時段、不同視角之監視錄影畫面可知，一
    開始被告坐在超商外之機車上，並將握著現金之右手往前伸
    出，告訴人伸出左手準備接住現金，此時告訴人前手臂是自
    然地往前伸出（即上述⒈①）。之後告訴人的左手握住被告遞
    出之現金（即上述⒉①錄影時間08：13：11），此時告訴人的
    左手仍維持自然地往前伸出之狀態（即上述⒈②前二行），接
    著被告將右手往告訴人右胸方向移動，導致其右手、右肩都
    有往前的情形（即上述⒉②前二行），告訴人隨之移動左手，
    左手臂因此呈現橫放在胸前之狀態（即上述⒈②後二行）。被
    告再將右手往下移動，告訴人隨之往右側身移動（即上述⒉②
    第3行、⒈③）。最後現金掉落在地，告訴人蹲下撿取現金後
    ，返回超商內。
　⑵本院當庭勘驗上述錄影光碟之結果如下：「第一個檔案：被
    告要拿香煙時，拿錢的右手已經跟告訴人左手有接觸，但還
    是有些距離。但是被告將錢拿到告訴人的左手時，其右手確
    實有往告訴人胸前方向挪移，看起來有碰到告訴人胸部的狀
    況，告訴人身體此時有向右側轉彎情形，被告右手前掌已經
    因為告訴人的身體右轉，所以無法全部照到被告右前掌部分
    。第二個檔案：被告要拿錢給告訴人時，被告與告訴人手接
    觸後，被告右手與告訴人左手接觸以後，被告的右手確實有
    往前推移情形，看起來似乎有接觸到告訴人的衣服部分」（
    見本院卷第67頁之勘驗筆錄）。
　⒉證人即告訴人於警詢時證稱：有客人因為腳不方便，在外面
    說他需要咖啡和香菸，我就走出門交付商品，他伸出右手要
    給我錢，但一直不將錢放在我的右手，他的右手一直靠近我
    的右胸，就趁機摸到我的胸部，我覺得不舒服不開心，我趕
    快撿起掉在地上的錢就轉身離開等語（見偵卷第22至23頁）
    。於偵查中證稱：被告來買咖啡和菸品，但是他腳不方便，
    所以他在店外喊他要菸和咖啡，我就拿去店外給他，我將東
    西交給他，我伸右手要收錢，被告握著零錢的手放在我的手
    上，他說怕零錢掉下去，我就等他放好，但是他的手一直推
    過來，碰觸到我的胸部，我嚇到，所以零錢掉落，我彎腰撿
    拾零錢，被告這時就離去等語（見偵卷第55頁）。於原審審
    理中證稱：當時我從店內拿咖啡和香菸出去給被告，我是拿
    在右手上，被告用右手要拿錢給我，我用左手去接零錢，我
    接到錢後，被告說他怕零錢掉下去，手就一直往我右胸碰過
    去，後來被告的手就輕輕碰觸到我的胸部，這期間被告的右
    手一直都是碰觸我的手的狀態；被告的手碰到我的胸部，我
    就嚇到，往右側身，零錢就掉下去，我也不知道該怎辦，所
    以撿起零錢就進去跟其他店員說等語（見原審卷第94至96頁
    ）。
　⒊告訴人於警詢、偵查及原審審理中始終證稱：因被告在店外
    表示要買香菸和咖啡，並要求店員協助將商品拿至店外，告
    訴人因此將香菸和咖啡拿至店外交予被告，被告伸出右手準
    備交付現金，告訴人也伸手接住現金，但被告並未放開手上
    的現金，反而將右手往告訴人胸部靠近，因此碰觸到告訴人
    胸部，告訴人嚇到，手上現金掉落在地，告訴人撿拾地上現
    金後返回店內等語，證述內容始終一致。至於告訴人雖於警
    詢及偵查中證稱其是伸出右手準備接住被告的現金等語，與
    上開監視錄影畫面顯示告訴人是伸出左手接錢一節不符，但
    此僅是混淆左右邊，而告訴人其餘證述內容仍與監視錄影內
    容相符（詳下述），是以混淆左右邊之瑕疵尚不足以影響告
    訴人證述之可信性。
　⒋觀諸上開監視錄影畫面可知，被告伸出右手準備交錢，告訴
    人也伸出左手接錢，原本告訴人左手前手臂是自然地往前伸
    出，亦即，被告的手距離告訴人胸部至少有一個前手臂之差
    距，有相當之距離。如果被告此時將手上現金放置在告訴人
    左手上，以此距離，並不會碰觸到告訴人胸部。且被告要交
    付現金，只要把現金放在告訴人左手上即可，並無將右手往
    前伸之必要。但在告訴人左手握住被告右手之現金後，被告
    卻將右手伸向告訴人右胸，因此導致被告右手、右肩均呈現
    往前之情形，告訴人隨之有往右側身之動作，現金也掉落在
    地。是以，告訴人所稱被告右手往前伸而碰觸到其胸部，其
    受到驚嚇，因此零錢掉落等語，符合上開監視錄影畫面顯示
    之狀況，因此告訴人證述之可信性甚高。
　⒌被告雖否認其右手有碰觸到告訴人之右胸。但從上開監視錄
    影畫面可知，原本被告的手距離告訴人胸部至少有一個前手
    臂之差距，且告訴人已伸手握住被告手上現金，但被告右手
    仍往前伸向告訴人胸部，導致被告右手、右肩均呈現往前之
    情形，足見被告在告訴人在握住其手上現金後，是刻意、大
    幅度地將右手伸向告訴人胸部。又在被告右手伸向告訴人胸
    部後，告訴人隨之有側身往右之動作，顯見被告右手已碰觸
    到告訴人右胸，告訴人受到驚嚇後側身往右。則被告所辯與
    監視錄影畫面顯示之客觀內容不符。
　⒍被告雖於原審辯稱上開監視錄影畫面為合成云云。惟於本院
    審理時並爭不執該錄影光碟之證據能力，並請求當庭勘驗光
    碟影片，且經本院已勘驗如前，依前述之說明，勘驗結果難
    以作為對被告有利之認定，併予敘明。
　㈢綜上所述，被告辯稱手部未觸摸告訴人甲○等情，均無足採，
    應以告訴人證述及監視錄影畫為可採，被告於案發時確有以
    右手觸碰到告訴人右胸之行為，堪以認定。從而，本案事證
    明確，應予論罪科刑。
三、論罪科刑及撤銷原判決之理由：
  ㈠按性騷擾防治法第25條規定之「性騷擾」，指對被害人之身
    體為偷襲式、短暫性、有性暗示之不當觸摸，含有調戲意味
    ，而使人有不舒服之感覺而言（最高法院99年度台上字第25
    16號判決參照）。是核被告所為，係犯性騷擾防治法第25條
    第1項，意圖性騷擾，乘人不及抗拒而為觸摸其胸部之行為
    罪。
　㈡撤銷改判之理由：
    原審法院認被告罪證明確，而予以論罪科刑，固非無見。惟
    由前述勘驗結果可知，被告犯罪行為情狀是乃在交付零錢予
    告訴人甲○時，趁機碰觸其胸部一下，時間甚為短暫，告訴
    人甲○於原審證述被告的碰觸方式為「輕輕碰觸」（原審卷
    第96頁），原審以被告犯後態度不佳等情，判處被告有期徒
    刑4月，稍嫌過重。被告上訴意旨請求判決無罪，雖無可採
    ，然原判決既有量刑過重之情，自屬無可維持，應由本院將
    原判決撤銷改判。
  ㈢爰依刑法第57條之規定，以被告之責任為基礙，審酌被告不
    尊重他人之身體自主權，乘告訴人不及抗拒之際，伸出右手
    碰觸告訴人右胸，時間短暫，惟其所為殊有可議。被告矢終
    否認犯行，未對告訴人甲○表示歉意，在原審任意指摘監視
    影像是合成畫面，迄今未能賠償告訴人、向告訴人道歉，迭
    經原審、本院勘驗錄影畫面後，仍辯稱沒有非禮意圖，犯後
    態度難謂良好。惟念及被告並無前科之素行，有臺灣高等法
    院被告前案紀錄表1件在卷可按。暨被告於原審自述學歷為
    高中畢業之智識程度，待業中、獨居之生活狀況（見原審院
    卷第103頁）。以及告訴人甲○於原審表示：我們最主要是要
    被告誠心誠意道歉，要被告知道錯誤，沒有要求什麼，但是
    被告目前還是不承認，因為這個案件我都會做惡夢之意見（
    見原審卷第99頁）等一切情狀，乃量處如主文第二項所示之
    刑，併諭知易科罰金之折算標準。
據上論結，應依刑事訴訟法第369條第1項前段、第364條、第299
條第1項前段，判決如主文。
本案經檢察官詹雅萍提起公訴，檢察官丙○○到庭執行職務。
中　　華　　民　　國　　111 　年　　11　　月　　10　　日
            刑事第二庭   審判長法　官　何  志  通
                               法　官  石  馨  文
                               法　官  黃  玉  齡
以上正本證明與原本無異。
不得上訴。 
                               書記官  李  妍  嬅
　　　　　　　　　　　　　　　 
中　　華　　民　　國　　111 　年　　11　　月　　10　　日